【裁判字號】    97,交聲,1524
【裁判日期】    980324
【裁判案由】    違反道路交通管理處罰條例聲明異議
【裁判全文】
臺灣桃園地方法院交通事件裁定        97年度交聲字第1524號
原處分機關  交通部公路總局新竹區監理所
異  議  人
即受處分人  乙○○  52歲民.
代  理  人  陳鄭權律師
            謝孟馨律師
上列異議人即受處分人因違反道路交通管理處罰條例案件，對於
交通部公路總局新竹區監理所中華民國97年9 月8 日所為之處分
（原處分案號：桃監裁罰字第裁52-DB0000000號）聲明異議，本
院裁定如下：
    主  文
異議駁回。
    理  由
一、按汽車駕駛人駕駛汽車肇事致人受傷或死亡者，應即採取救
    護措施及依規定處置，並通知警察機關處理，不得任意移動
    肇事汽車及現場痕跡證據，違反者處新臺幣（下同）3,000
    元以上9,000 元以下罰鍰；前項駕駛人肇事致人受傷而逃逸
    者，吊銷其駕駛執照，道路交通管理處罰條例第62條第3 項
    前段及第4 項前段分別定有明文。又按汽車駕駛人，曾依本
    條例其他各條規定吊銷駕駛執照者，1 年內不得考領駕駛執
    照，同條例第67條第3 項亦有明文規定。
二、本件原處分機關交通部公路總局新竹區監理所係以：異議人
    即受處分人（下稱異議人）乙○○於民國97年7 月22日上午
    7 時40分許，駕駛車牌號碼3532-RX 號自用小貨車（下稱系
    爭自小貨車），於行經桃園縣桃園市○○路與力行路口時，
    不慎與甲○○所騎乘之車牌號碼TZ6-760 號輕型機車（下稱
    系爭機車）發生擦撞，甲○○因而人車倒地，並受有左側內
    踝骨折之傷害，惟異議人肇事後並未停車，反係直接駛離現
    場，適舉發單位桃園縣政府警察局桃園分局員警於上開路口
    執行交通指揮勤務，見狀隨即上前攔查，但異議人仍往前行
    駛逃逸，嗣經上開員警通報勤務指揮中心，異議人方於桃園
    縣桃園市○○路與永順路路口為警查獲，並經警以異議人駕
    駛汽車肇事致人受傷而逃逸為由，依違反道路交通管理處罰
    條例第62條第3 項前段、第4 項前段之規定掣單舉發（上開
    舉發違反道路交通管理事件通知單「舉發違反法條」欄漏載
    道路交通管理處罰條例第62條第3 項前段）。嗣異議人於應
    到案日期前提出申訴，經原處分機關函請舉發單位調查後，
    仍認異議人確有前開交通違規行為之事實，原處分機關乃依
    上開條文、道路交通管理處罰條例第67條第3 項、違反道路
    交通管理事件統一裁罰基準及處理細則第43條、第44條及第
    67條等規定，於97年9 月8 日以桃監裁罰字第裁52-DB0000
    000 號違反道路交通管理事件裁決書（上開裁決書「舉發違
    反法條」欄亦漏載道路交通管理處罰條例第62條第3 項前段
    ），裁處異議人罰鍰6,000 元，及吊銷駕駛執照，1 年內禁
    考在案。
三、聲明異議意旨略以：異議人於上揭時、地雖確有聽到「碰」
    之聲音，但以為係車子壓到道路人孔蓋，而未感覺有與機車
    發生擦撞，且異議人駕車通過路口時，指揮交通之員警亦未
    對異議人有任何攔查之動作，反係以手勢指揮異議人往前行
    駛，至異議人於通過路口後，雖有從後視鏡看到有機車倒地
    之情形，但異議人並不知悉與異議人有關，故原處分之認定
    顯與事實不符云云。
四、經查：
    (一)異議人於前揭時間駕駛系爭自小貨車，於行經桃園縣桃園
      市○○路與力行路口時，不慎與被害人甲○○所騎乘之系
      爭機車發生擦撞，被害人因而人車倒地，並受有左側內踝
      骨折之傷害等情，業據證人甲○○於本院調查時結證明確
      （參見本院卷第71至73頁），核與證人即於前揭時間在上
      開路口執行交通整理勤務之員警丙○○於本院調查時所結
      證之情節相符（參見本院卷第67至70頁），並有道路交通
      事故現場圖1 紙（參見本院卷第25頁）、道路交通事故調
      查報告表(一)(二)各1 份（參見本院卷第46、47頁）、道路交
      通事故照片9 幀（參見本院卷第26至30頁）、敏盛綜合醫
      院診斷證明書1 紙（參見本院卷第50頁）及桃園縣政府警
      察局桃園分局刑案現場勘察報告1 份（參見本院卷第51至
      60頁）在卷可稽，足堪認定屬實。又異議人於前揭時、地
      駕車肇事後，確未停車對被害人採取救護措施及依規定處
      置，亦未通知警察機關處理，而係逕行駕車駛離乙情，亦
      據證人甲○○、丙○○於本院調查時結證無訛（參見本院
      卷第67、71、72頁），且為異議人所不爭執，亦堪認定屬
      實。
    (二)至異議人雖以前揭情詞置辯。惟查，異議人所駕駛之系爭
      自小貨車與被害人所騎乘之系爭機車於上開路口發生擦撞
      ，且被害人因而人車倒地時，確有發出非微碰撞聲響乙情
      ，業據證人甲○○於本院調查時結證稱：伊被異議人之車
      子擦撞而人車倒地時確有發出聲響，且蠻大聲的，而旁邊
      行進中之車輛也都有發現伊與異議人的車子發生擦撞，因
      為伊當時已經倒地等語明確（參見本院卷第72頁），核與
      證人丙○○於本院調查時結證稱：伊於上揭時、地執行交
      通指揮勤務時，確有目擊異議人之自小貨車與被害人之機
      車發生擦撞之經過，伊當時是站在路口中央面向永安路往
      市區方向，異議人之自小貨車與被害人之機車則均是面向
      伊直駛而來，伊當時看到自小貨車與機車發生擦撞，機車
      馬上倒地並發出碰的聲音，伊有清楚聽到二車擦撞及機車
      倒地的聲音，當時伊所站立之位置距離肇事現場約10公尺
      等語情節一致（參見本院卷第67頁）；參以觀諸前揭現場
      勘察報告所附照片（參見本院卷第54至58頁），系爭自小
      貨車之右側車身及後照鏡等處與系爭機車車身及左側後照
      鏡等處，均有多處明顯擦痕，另肇事現場地面亦留下明顯
      刮地痕，有前引道路交通事故照片附卷可參（參見本院卷
      第26頁），凡此種種均足見當時二車發生擦撞及被害人因
      而人車倒地所發出之聲響均非輕微，然異議人卻辯稱毫無
      察覺云云，顯然重大悖於常情，已難逕予採信為真。再員
      警丙○○於發現異議人所駕駛之系爭自小貨車肇事後並未
      停車，反係繼續往前行駛，遂伸手並鳴哨示意異議人停車
      ，然異議人仍係繼續往前駛離乙情，業據證人丙○○於本
      院調查時結證稱：伊發現異議人所駕駛之自小貨車於肇事
      後並無停車之意思，就伸手並鳴哨示意異議人停車，當時
      自小貨車車頭大概距離伊1 公尺，但異議人並沒有停車，
      而是沿永安路繼續往大竹路口直行；依伊當時所站立之位
      置與自小貨車行進的方向，異議人應該可以清楚看到伊，
      因為伊是站在路口中央面向異議人之自小貨車，並朝側面
      伸手示意異議人停車，動作很明確，前面又無其他車輛擋
      住，也沒有視線死角，且異議人又是坐在自小貨車左側駕
      駛座，應該是與伊最近的距離，所以異議人應該有看到伊
      等語綦詳（參見本院卷第67至70頁），且此情亦據本院當
      庭勘驗上開路口監視器錄影畫面確認屬實，有本院97年10
      月27日勘驗筆錄1 份附卷可考（參見本院卷第22頁），足
      見異議人辯稱：指揮交通之員警未對伊有任何攔查之動作
      ，反係以手勢指揮伊往前行駛云云，及代理人為異議人辯
      護稱：異議人並未看到員警示意停車之動作云云，均與實
      情不符，尚非可採，且上情益證異議人於前揭時、地肇事
      致人受傷而逃逸之違規行為，要屬明確，洵堪認定。再異
      議人所涉前揭肇事逃逸案件，另經臺灣桃園地方法院檢察
      署檢察官以97年度偵字第16859 號案件提起公訴，繼經本
      院以97年度審交訴字第120 號判決判處有期徒刑6 月、緩
      刑2 年並應於緩刑期間內向公庫支付60,000元之事實，有
      上開起訴書及本院刑事判決各1 份附卷可據（參見本院卷
      第83至87頁），亦同本院前所認定，併予敘明。
五、綜上所述，異議人既有上開可歸責之交通違規行為，則原處
    分機關依違反道路交通管理處罰條例第62條第4 項、第67條
    、違反道路交通管理事件統一裁罰基準及處理細則第43條、
    第44條、第67條暨違反道路交通管理事件統一裁罰標準表之
    規定，裁處異議人罰鍰6,000 元，並吊銷駕駛執照，1 年內
    禁考，其認事用法均無不當。異議人陳稱原處分不當，為無
    理由，應予駁回。至原裁決書「舉發違反法條」欄內，漏載
    「道路交通管理處罰條例第62條第3 項前段」之規定，應予
    補充更正，附此敘明。
六、據上論斷，依道路交通案件處理辦法第19條，裁定如主文。
中    華    民    國    98    年    3     月    24    日
                      交通法庭法  官     陳振嘉
以上正本證明與原本無異。
如不服本裁定，應於裁定送達後5 日內向本院提出抗告狀。
                              書記官     李佳穎
中    華    民    國    98    年    3     月    24    日


司法院資訊處製作；財團法人民間司法改革基金會備份。
